【裁判字號】    92,附民,54
【裁判日期】    921231
【裁判案由】    損害賠償
【裁判全文】
台灣基隆地方法院刑事附帶民事判決                  九十二年度附民字第五四號
    原      告  乙○○
    被      告  甲○○
    被      告  丙○○
右當事人間因九十二年訴字五四一號搶奪案件，經原告提起附帶民事訴訟，本院判決
如左：
    主      文
原告之訴及其假執行之聲請均駁回。
    事      實
一、原告起訴請求判決：被告應給付原告新台幣（下同）五萬零十四元及起訴狀繕本
    送達翌日起至清償日止按年息百分之五計算之利息，並陳明其願供擔保而請求宣
    告假執行，係主張：被告於民國九十二年九月十四日清晨，在基隆市○○路二五
    九巷，遭被告搶奪皮包一個，內有基隆市農會提款卡、郵政儲金金融卡、台新銀
    行提款卡各一張、東森購物卡二張及手機一支，重新辦理共費五千元。其中，郵
    政儲金金融卡被提款一萬八千元，基隆市農會提款卡被提款九千零十四元，手機
    一支價值八千元。被告經檢察官以搶奪罪而提起公訴。為此，依民法侵權行為之
    規定，並依刑事訴訟法第四百八十七條第一項而提起附帶民事訴訟，請求被告賠
    償上開財產上之損害云云。
二、被告未為任何聲明或陳述，亦未提出任何書狀。
    理      由
一、按提起附帶民事訴訟，應於刑事訴訟起訴後第二審辯論終結前為之。但在第一審
    辯論終結後提起上訴前，不得提起，刑事訴訟法第四百八十八條定有明文。次按
    法院認為原告之訴不合法或無理由者，應以判決駁回之，刑事訴訟法第五百零二
    條第一項亦規定甚詳，蓋附帶民事訴訟原本為民事訴訟程序，為求程序之便捷，
    乃附帶於刑事訴訟程序一併審理及判決。在刑事訴訟中，因有訴訟程序可資依附
    ，是以隨時可以提起附帶民事訴訟；若在辯論終結之後，已無「訴訟」可言，自
    不得再行提起附帶民事訴訟；須待提起上訴後，案件繫屬於第二審時，始有「訴
    訟」程序可資依附，始得再行提起附帶民事訴訟，刑事訴訟法第四百八十八條之
    立法理由在此。
二、經查：被告搶奪之案件（九十二年度訴字第五四一號），業經本院於九十二年十
    二月二十二日辯論終結，定於九十三年一月九日宣判，其訴訟程序業經終結，已
    經無刑事訴訟程序可資依附，自不得提起附帶民事訴訟。惟原告遲至九十二年十
    二月三十日上午，始向本院遞狀而提起本件附帶民事訴訟，有本院收狀章蓋於本
    件民事起訴狀之首，可資佐證。依照前開說明，原告之訴不合法，應予駁回，其
    假執行之聲請失所附麗，應予一併駁回。
三、本案係以程序理由而駁回，不生實體確定力。原告若欲請求損害賠償，須對刑事
    判決請求檢察官提起上訴後，始得再行提起附帶民事訴訟，併此說明之。
四、據上論結，應依刑事訴訟法第五百零二條第一項判決如主文。
中      華      民      國    九十二    年    十二      月    三十一    日
                                    台灣基隆地方法院刑事第五庭
                                        法  官  陳  志  祥
右正本證明與原本無異。
如不服本判決，應於本判決送達後十日內，向本院提出上訴狀，敘述上訴之理由，上
訴於台灣高等法院，並應按他造當事人之人數附具繕本。
中      華      民      國    九十三    年      一      月      二      日
                                        書記官  盧  鏡  合


司法院資訊處製作；財團法人民間司法改革基金會備份。
